臺灣高等法院臺中分院民事判決
110年度再字第26號
再審  原告  呂秋湖  
訴訟代理人  呂勝賢律師
再審  被告  呂秋勳  
上列當事人間返還贈與物不當得利事件，再審原告對於民國109
年5月26日本院109年度上字第128號確定判決提起再審之訴，本
院不經言詞辯論，判決如下：
    主  文
再審之訴駁回。
再審訴訟費用由再審原告負擔。
    事實及理由
一、再審原告主張前訴訟程序本院109年度上字第128號確定判決
    （下稱原確定判決）有民事訴訟法第496條第1項第13款之再
    審事由，係以：坐落臺中市○○區○○段000地號土地（下稱系
    爭土地）所有權於民國67年3月30日以贈與為原因移轉登記
    予再審被告，惟再審被告應無條件提供系爭土地予伊及雪花
    齋餅行經營使用，為附負擔之贈與，然再審被告拒絕履行負
    擔。另案本院109年度重上字第55號民事判決理由已認定伊
    所有門牌號碼臺中市○○區○○路000巷00○0號房屋增建部分占
    用系爭土地部分，與再審被告間成立使用借貸關係，屬未經
    斟酌之新證據，如經斟酌可使再審原告受較有利之判決，為
    此依民事訴訟法第496條第1項第13款規定，提起再審之訴。
    並聲明：㈠原確定判決及臺灣臺中地院108年度訴字第1170號
    民事判決廢棄。㈡再審被告應將系爭土地所有權移轉登記予
    再審原告。㈢願供擔保，請准宣告假執行。
二、按再審之訴顯無再審理由者，得不經言詞辯論，以判決駁回
    之，民事訴訟法第502條第2項定有明文。次按當事人發現未
    經斟酌之證物或得使用該證物者，得以再審之訴對於確定終
    局判決聲明不服。但以如經斟酌可受較有利益之裁判者為限
    ，民事訴訟法第496條第1項第13款固有明文。惟所謂當事人
    發現未經斟酌之證物或得使用該證物，係指前訴訟程序事實
    審之言詞辯論終結前已存在之證物，因當事人不知有此，致
    未經斟酌，現始知之者而言。若在前訴訟程序事實審言詞辯
    論終結前，尚未存在之證物，本無所謂發見，自不得以之為
    再審理由。　　
三、經查，原確定判決係於109年5月5日辯論終結、109年5月26
    日宣判。而再審原告所指未經斟酌之新證據即本院109年度
    重上字第55號民事判決，則係於110年10月26日宣判，該判
    決係於原確定判決作成之後始作成，於前訴訟程序事實審之
    言詞辯論終結前並不存在，參諸前揭說明，即無發見未經斟
    酌之證物可言。再審原告據之提起本件再審之訴，顯無再審
    理由。
四、綜上所述，再審原告所主張之再審理由，在法律上顯不得據
    為對於原確定判決聲明不服，其提起再審之訴，顯無再審理
    由，爰不經言詞辯論，逕以判決駁回之。
五、據上論結，本件再審之訴顯無再審理由，爰判決如主文。　
中　　華　　民　　國　　111 　年　　1 　　月　　28　　日
                民事第八庭  審判長法　官  杭起鶴 
　　　　　　　　　　　        　　法　官  黃裕仁 
　　　　　　　　　　　      　　　法　官  羅智文
正本係照原本作成。
如不服本判決，應於收受送達後二十日內向本院提出上訴書狀，
其未表明上訴理由者，應於提出上訴後二十日內向本院補提理由
書狀（均須按他造當事人之人數附繕本）。因疫情而遲誤不變期
間，得向法院聲請回復原狀。
上訴時應提出委任律師或具有律師資格之人之委任狀。委任有律
師資格者，另應附具律師資格證書及釋明委任人與受任人有民事
訴訟法第四百六十六條之一第一項但書或第二項所定關係之釋明
文書影本。如委任律師提起上訴者，應一併繳納上訴裁判費。

                                  書記官  林賢慧
　　　　　　　　　　　　　　　　　
中　　華　　民　　國　　111 　年　　1 　　月　　28　　日